【裁判字號】    98,交易,249
【裁判日期】    990118
【裁判案由】    過失致死
【裁判全文】
臺灣臺北地方法院刑事判決             98年度交易字第249號
公  訴  人  臺灣臺北地方法院檢察署檢察官
被      告  戊○○
選任辯護人  陳怡均律師
上列被告因過失致死案件，經檢察官提起公訴（98年度偵字第
4362號），本院判決如下：
    主  文
戊○○過失致人於死，處有期徒刑捌月。緩刑年，並應於中華
民國九十九年六月十四日屆至後七日內，給付新臺幣肆拾伍萬元
予丙○○。
    事  實
一、戊○○於民國98年2月5日下午3時25分許，駕駛車牌號碼
    6A-4380號自小客車，沿臺北市○○區○○路由東往西行駛
    ，行經健康路與健康路15巷交叉路口，欲向南左轉健康路15
    巷方向行駛，本應注意車前狀況，並隨時採取必要之安全措
    施，而戊○○領有普通小型車之駕駛執照，其智識程度、駕
    駛汽車之經驗均屬足夠，且當時天候晴、日間自然光線、路
    面鋪設柏油、路面乾燥無缺陷無障礙物、視距良好之客觀環
    境，並無不能注意之情事，竟疏未注意及此，貿然左轉，適
    有行人黃蔡文秀沿上開路口南側由東向西行走，因戊○○有
    前述之疏失，致其所駕駛汽車之左前車角撞擊黃蔡文秀，致
    黃蔡文秀受有右側膝瘀青、左膝蓋擦傷、左側胸外側部鈍創
    瘀青、頭部外傷合併顱骨骨折、嚴重腦挫傷及顱內出血等傷
    害，經送醫急救後，仍於同日下午11時46分許不治死亡。戊
    ○○於肇事後，留在現場向據報前來處理車禍之臺北市政府
    警察局交通警察大隊松山分隊員警劉國棟承認其為肇事者，
    而自首接受裁判。
二、案經黃蔡文秀之女丙○○訴由臺灣臺北地方法院檢察署及臺
    北市政府警察局松山分局報告該署偵查起訴。
    理  由
壹、程序方面
    按被告以外之人於審判外之言詞或書面陳述，除法律另有規
    定者外，不得作為證據，刑事訴訟法第159條第1項定有明文
    。本案證人丙○○、黃娟娟警詢筆錄、證人丁○○未經具結
    之偵查筆錄，為被告以外之人於審判外之言詞陳述，辯護人
    於本院審理中具狀對此部分供述證據聲明異議，應將之列為
    傳聞證據，不具證據能力。
貳、實體方面
一、訊據被告戊○○對於在前揭時、地，駕駛車牌號碼6A-4380
    號自小客車撞擊被害人黃蔡文秀之事實，於本院審理時坦承
    不諱，復有道路交通事故調查報告表（一）（二）、道路交
    通事故現場圖、交通事故談話紀錄表、道路交通事故補充資
    料表、現場照片12張附卷可參；又被害人因本件車禍，受有
    右側膝瘀青、左膝蓋擦傷、左側胸外側部鈍創瘀青、頭部外
    傷合併顱骨骨折、嚴重腦挫傷及顱內出血等傷害，復經急救
    不治死亡等情，有國防醫學院三軍總醫院附設民眾診療服務
    處診斷證明書、三軍總醫院出院病歷摘要、急診護理評估表
    、急診病歷可證，亦據臺灣臺北地方法院檢察署檢察官督同
    檢驗員相驗明確，有相驗筆錄、相驗屍體證明書、檢驗報告
    書各1份、相驗照片10張等附卷可稽，堪認被告此部分自白
    與事實相符。
二、被告另辯稱：伊是通過斑馬線後才撞到被害人，被害人是橫
    切通過路口，並未遵守交通規則所規定的行人不得在斑馬線
    100公尺內任意通行之規定，所以被害人也是有過失云云，
    經查，被告前於警、偵訊問筆錄中皆稱：行人係沿肇事處東
    南角東往西行走，係從伊左側斜過馬路等語（相卷第10頁、
    第21頁、第32頁反面），復參諸被害人受撞擊所致右側膝瘀
    青之傷害，堪信被害人穿越系爭路口之行向應為由東往西行
    走，檢察官起訴書載為黃蔡文秀由西往東行走乙節，容有誤
    會；又卷內尚無證據顯示被告車輛係於未過道路中線即行左
    轉，依罪疑有利被告原則，應認被告駕駛車輛已過道路中線
    始左轉，則被害人受撞之際，亦應已橫越系爭路口之半，而
    被害人於本件案發時，已年高78歲，其行走速度較一般人為
    緩慢，自無可能有如被告於偵訊中所述突然發現有黑影閃過
    就撞到之情，從而被告於系爭路口左轉前，應可注意到其時
    正由東往西橫越路口之被害人無訛；另證人即現場處理員警
    甲○○及臺北市政府消防局第三救災救護大隊八德分隊隊員
    乙○○均證稱：被害人倒臥之位置應在車頭前方的血跡附近
    ，如本院卷第31頁照片所示之紅點等語（本院卷第49頁背面
    、第105頁背面），且依道路交通事故現場圖所示，被害人
    倒臥之處距被告肇事後車輛停止位置之車頭尚約1公尺遠，
    而非緊靠被告車輛，且現場復有行人散落物離行人穿越道1
    公尺多之距離，可知被害人遭受撞擊後，應有人及物品彈飛
    之情，惟被害人受撞擊而彈飛之起點，是否位於行人穿越道
    上乙節，因卷存證據尚不足以認定，即難遽認被告有起訴書
    所載駕駛汽車行經行人穿越道，遇有行人穿越，不依規定禮
    讓行人優先通行等情，爰不依道路交通管理處罰條例第86條
    第1項規定加重其刑。
三、再按汽車行駛時，駕駛人應注意車前狀況，並隨時採取必要
    之安全措施，道路交通安全規則第94條第3項定有明文，此
    為汽車駕駛人應盡之注意義務，被告為領有普通小型車汽車
    駕駛執照之人，對於上開規定，自應有所認知，並有遵守上
    開規定之能力，且被告駕駛車輛於系爭路口左轉前，應可注
    意到被害人正行走通過路口，已如前述，復依道路交通事故
    調查報告表（一）所載，當時天候晴、日間自然光線、路面
    鋪設柏油、路面乾燥無缺陷無障礙物、視距良好之客觀環境
    ，並無不能注意之情事，被告竟疏未注意車前狀況、減速慢
    行而禮讓行人，致撞及被害人，是以被告顯有過失，且其過
    失行為與被害人死亡之結果間有因果關係，至為灼然。綜上
    所述，本件事證明確，被告犯行堪以認定，應依法論科。
四、核被告所為，係犯刑法第276條第1項之過失致人於死罪。被
    告肇事後於偵查犯罪機關或公務員發覺前，即主動向據報到
    場處理之員警自首而接受裁判，有臺北市○○○○○道路交
    通事故肇事人自首情形紀錄表在卷可稽，被告對於未發覺之
    罪自首而接受裁判，依刑法第62條前段規定減輕其刑。爰審
    酌被告素行良好，駕車未確實注意車前狀況，致撞及行人黃
    蔡文秀，其過失程度非輕，且造成被害人死亡結果，犯罪所
    生損害嚴重，惟考量被告積極與被害人家屬達成民事和解，
    且經被害人家屬具狀撤回告訴，取得被害人家屬之諒解而同
    意再予被告機會，被告復於本院坦承犯行，犯後態度尚可等
    一切情狀，量處如主文所示之刑。又被告前未曾因故意犯罪
    受有期徒刑以上刑之宣告，有臺灣高等法院被告前案紀錄表
    在卷可稽，其因一時失慮，偶罹刑典，事後已坦承犯行，深
    具悔意，被告經此刑之宣告後，應知警惕而無再犯之虞，本
    院因認暫不執行其刑為當，予以宣告緩刑，用啟自新，並命
    被告應於99年6月14日屆至後7日內，向告訴人丙○○給付45
    萬元，以確實履行和解條件。
據上論斷，應依刑事訴訟法第299條第1項前段，刑法第276條第1
項、第62條前段、第74條第1項第1款、第2項第3款，刑法施行法
第1條之1，判決如主文。
本案經檢察官蘇維達到庭執行職務
中    華    民    國    99    年    1     月    18    日
                  刑事第八庭  審判長法  官  林鳳珠
                                    法  官  陳芃宇
                                    法  官  楊蕙芬
以上正本證明與原本無異。
如不服本判決應於收受送達後10日內向本院提出上訴書狀，並應
敘述具體理由；其未敘述上訴理由者，應於上訴期間屆滿後20日
內向本院補提理由書（均須按他造當事人之人數附繕）「切勿逕
送上級法院」。
                                    書記官  馬正道
中    華    民    國    99    年    1     月    18    日
附錄法條：
中華民國刑法第276條
（過失致死罪）
因過失致人於死者，處 2 年以下有期徒刑、拘役或 2 千元以下
罰金。
從事業務之人，因業務上之過失犯前項之罪者，處 5 年以下有
期徒刑或拘役，得併科 3 千元以下罰金。

司法院資訊處製作；財團法人民間司法改革基金會備份。
